臺灣板橋地方法院刑事判決　　　　　　96年度交簡上字第32號
上　訴　人
即　被　告　甲○○
上列上訴人即被告因過失傷害案件，不服本院中華民國96年1 月
9 日95年度交簡字第1487號第一審判決（聲請簡易判決處刑案號
：95年度調偵字第289 號），提起上訴，本院管轄之第二審合議
庭判決如下：
    主  文
原判決撤銷。
甲○○因過失傷害人，處拘役伍拾伍日，如易科罰金，以銀元參
佰元折算壹日。
    事  實
一、甲○○考領有適當之普通重型機車駕駛執照，於民國94年10
    月17日下午5 時40分許，騎乘車號MCJ-487 號重型機車，沿
    臺北縣板橋市○○路○ 段北往南方向行駛，行經該路段與文
    化路2 段417 巷口時，本應注意汽車（含機車）行駛至交岔
    路口左轉彎時，應距交岔路口30公尺前顯示方向燈或手勢，
    行至交岔路口中心處左轉，不得占用來車道搶先左轉，並應
    注意車前狀況，隨時採取必要之安全措施，而依當時天候晴
    ，夜間有照明，路面乾燥、無缺陷、無障礙，視距良好等情
    ，並無不能注意之情形，竟疏未注意車前狀況並占用來車道
    ，適有郭家宏（所涉過失傷害部分，業經本院以95年度交簡
    字第1487號判處拘役55日確定）騎乘車號BGE-675 號重型機
    車後載乙○○，沿臺北縣板橋市○○路○ 段南往北方向行駛
    而至，本應注意汽車（含機車）在市區道路行駛，行車速度
    不得超過時速50公里，並應注意車前狀況，隨時採取必要之
    安全措施，亦疏未注意車前狀況並貿然超速行駛欲通過路口
    ，二車因閃煞不及，郭家宏騎乘之車號BGE-675 號重型機車
    車頭遂撞及甲○○騎乘之車號MCJ-487 號重型機車右側車身
    ，致搭乘郭家宏機車之乙○○失控落地，受有左側氣胸之傷
    害。
二、案經乙○○訴由臺北縣政府警察局海山分局報請臺灣板橋地
    方法院檢察署檢察官偵查後聲請簡易判決處刑。
    理  由
甲、證據能力部分
    按被告以外之人於偵查中向檢察官所為之陳述，除顯有不可
    信之情況者外，得為證據，刑事訴訟法第159 條之1 定有明
    文。查，證人郭家宏、乙○○於偵查中所為之陳述，業經具
    結，且無顯不可信之情形，自得為證據，先予敘明。
乙、事實認定及論罪科刑之理由
一、訊據被告甲○○固坦承於上揭時、地，與證人郭家宏所騎乘
    之機車發生車禍之事實，惟矢口否認有何過失傷害之犯行，
    辯稱：伊行經肇事路口時，看見郭家宏的機車快速衝過來，
    就暫停要讓郭家宏的機車先過，不料郭家宏的機車就直接撞
    到伊機車的右側車身，伊就本件車禍的發生並沒有過失，而
    且根據員警表示，乙○○本來就有氣胸，所以診斷證明書上
    所記載之左側氣胸應係舊傷，而非本件車禍所導致云云。
二、經查：
  (一)被告確有於94年10月17日下午5 時40分許，騎乘車號MCJ-48
    7 號重型機車，沿臺北縣板橋市○○路○ 段北往南方向行駛
    ，行經該路段與文化路2 段417 巷口時，與證人郭家宏所騎
    後載證人乙○○、沿臺北縣板橋市○○路○ 段南往北方向行
    駛之車號BGE-675 號重型機車發生交通事故一節，業經被告
    於本院準備程序及審理中自承不諱，核與證人郭家宏、乙○
    ○於偵查中之證述情節相符，並有臺北縣政府警察局海山分
    局交通分隊A2類道路交通事故調查報告表、道路交通事故調
    查報告表、道路交通事故調查報告表(一)、(二)各1 紙在卷可稽
    ，自堪認定。
  (二)又被告雖辯稱其就本件交通事故之發生並無過失云云，惟證
    人乙○○於偵查中具結證稱：案發前，被告的車子在路口看
    見我們，他是有停下來，我們看他好像要讓我們先過，所以
    我們就繼續騎，郭家宏的車子速度一直都是一樣的，並沒有
    特別加速，後來被告的車子又突然繼續往左彎，然後又立刻
    停下來，我們反應不及就直接撞上去等語（見偵查卷第89頁
    ），證人郭家宏於偵查中亦具結證稱：被告本來要讓我們先
    過，剛開始他有停下來，後來又繼續往左邊轉，然後又停下
    來，因為我的車速也有過快，來不及反應就撞上去等語（見
    偵查卷第90頁），足見證人郭家宏所騎乘之機車在撞上被告
    所騎乘之機車前，被告之機車雖確係處於暫停之狀態，然被
    告並非始終暫停於路口欲禮讓證人郭家宏之機車先通過，而
    係先暫停、再繼續左轉、再暫停，由被告此等駕駛動作，及
    被告於本院審理中之供述：我是看到他離我還有一段距離，
    他的車速又很快，我要走也不是，要停也不是，所以我以靜
    制動，停車讓他先走等語（見本院96年5 月22日審判筆錄第
    4 頁）可知，被告在左轉前係先暫停於路口觀察來車道之動
    向，因認來車道上證人郭家宏所騎乘之機車距離其仍有相當
    之距離，遂決定起步左轉，惟在左轉之過程中發現證人郭家
    宏所騎乘之機車車速並未稍減且直逼而來，因而決定再次暫
    停讓證人郭家宏所騎乘之機車先行通過；而由本件交通事故
    發生後，證人郭家宏之機車係倒於交岔路口長江路3 段北向
    內側車道內，被告所騎乘之機車則已彈到交岔路口長江路3
    段北向內、外側車道線附近，有道路交通事故調查報告表1
    紙在卷可稽，輔以被告當時係已有先左轉後再停止，已如前
    述，被告復供稱：我是看到他離我還有一段距離，他的車速
    又很快，我要走也不是，要停也不是，所以我以靜制動，停
    車讓他先走等語（見本院96年5 月22日審判筆錄第4 頁）可
    知，被告在肇事前所停止之位置並非係在路口中心處，而係
    已占用來車道即證人郭家宏行向之車道無疑。按汽車行駛至
    交岔路口，左轉彎時，應距交岔路口30公尺前顯示方向燈或
    手勢，行至交岔路口中心處左轉，並不得占用來車道搶先左
    轉，並應注意車前狀況，隨時採取必要之安全措施，道路交
    通安全規則第102 條第1 項第5 款、第94條第3 項分別定有
    明文，本件被告既考領有普通重型機車駕駛執照，對於上開
    規定，自應知之甚詳並確實遵守，而依當時天候晴，夜間有
    照明光線、路面乾燥、無缺陷、無障礙，視距良好，並無不
    能注意之情形，被告竟疏未注意車前狀況並占用來車道，致
    來車道上由證人郭家宏所騎乘之機車因閃避不及而肇事，其
    駕駛行為具有過失，至為灼然。是被告此部分所辯，並無可
    採。
  (三)又被告雖亦以證人乙○○所受左側氣胸傷害係舊傷等語置辯
    ，惟證人乙○○於偵查中證稱：之前沒有因為氣胸去醫院治
    療之病歷等語（見偵查卷第89頁），且經本院向臺北縣立醫
    院函詢證人乙○○於當日送醫時之受傷情形，據該院答覆稱
    ：根據94年10月17日EMT 通報單記錄，交通事故病人當時便
    主訴左胸背痛，到院之理學檢查和X-ray 皆發現有左側氣胸
    情形，予以左側胸腔插管治療，基本上推論病人的氣胸與當
    時之交通事故有相關性，從理學檢查、X-ray 之檢查和病人
    在交通事故後陳述身體不適，X-ray 之左側氣胸合併左肺陷
    萎情形臨床上判定比較趨向是一急性傷害引致等語，亦有臺
    北縣立醫院96年5 月8 日北縣醫歷字第0960003574號函附之
    病歷摘要表、病歷及X-ray 片各1 份在卷可佐，另經向臺北
    縣立醫院、臺北市立聯合醫院函詢結果，該等醫院亦均函覆
    稱證人乙○○並無因氣胸於該院治療之記錄，有臺北縣立醫
    院95年10月25日北縣醫歷字第0950007670號函附之病歷摘要
    表1 紙、臺北市立聯合醫院95年5 月18日北市醫和字第0953
    1690600 號函1 紙附卷可參，被告亦未能提出任何證人乙○
    ○於本件交通事故發生前有因氣胸於其他醫院就醫之證據以
    供本院調查，是被告此部分所辯，亦屬無據。因之，證人乙
    ○○所受左側氣胸之傷害，與被告之過失行為間具有相當因
    果關係，亦堪認定。
  (四)又被告於本院準備程序中供稱：車禍發生後，救護車先來，
    我們3 個人就直接去醫院，去了醫院後，聽說是案發地點路
    口的商家有人報警，在醫院時，警察來找我們做筆錄等語，
    足見本件交通事故發生後，並非係被告自行或委託他人報警
    ，且被告當時因已與證人乙○○、郭家宏一同送醫，亦未留
    在現場等候警方前來處理，是當時到場處理之員警依據當時
    遺留於現場之跡證，既已得知悉犯嫌為何人，縱被告於警方
    前往醫院詢問時自承肇事，亦與自首之要件不符，是被告辯
    稱其符合自首之規定，亦無可採。本件事證明確，被告犯行
    ，已堪認定。
三、查被告行為後，刑法業於94年2 月2 日經總統以華總一義字
    第09400014901 號令修正公布，並於95年7 月1 日施行，刑
    法施行法第1 條之1 亦於95年6 月14日經總統以華總一義字
    第09500085181 號令公布施行，參酌最高法院95年5 月23日
    刑事庭第8 次會議決議，修正後刑法第2 條第1項 之規定，
    係規範行為後法律變更所生新舊法律比較適用之準據法，於
    新刑法施行後，應適用修正後刑法第2 條第1 項之規定，為
    「從舊從輕」之比較。另於比較時應就罪刑有關之共犯、未
    遂犯、想像競合犯、牽連犯、連續犯、結合犯，以及累犯加
    重、自首減輕暨其他法定加減原因（如身分加減）與加減比
    例等一切情形，本於統一性及整體性原則，綜其全部罪刑之
    結果而為比較。而被告行為後，（一）刑法第33條第5 款由
    「罰金：新臺幣1 千元以上，以百元計算之。」，修正為「
    罰金：1 元以上。」，經比較新舊法結果，以被告行為時之
    舊法較為有利於被告；（二）罰金罰鍰提高標準條例第2 條
    業已刪除，刑法第41條第1 項前段關於易科罰金之折算標準
    已由舊法之銀元100 元、200 元、300 元修正為新臺幣（下
    同）1000元、2000元、3000元，因屬科刑規範事項之變更，
    其折算標準為裁判時所應諭知，自有就新舊法規定比較之必
    要，經比較新舊法結果，以被告行為時之舊法較為有利於被
    告。因之，綜合上述各條文修正前、後之比較，自應適用被
    告行為時之法律，即修正前刑法之相關規定予以論處。是核
    被告所為，係犯刑法第284 條第1 項前段之過失傷害罪。原
    審以被告犯行明確，依刑事訴訟法第449 條第1 項前段、第
    3 項、第454 條第2 項、刑法第2 條第1 項前段、第284 條
    第1 項前段、修正前第41條第1 項前段、修正前罰金罰鍰提
    高標準條例第1 條前段、第2 條，判處拘役55日，如易科罰
    金，以銀元300 元折算1 日，固非無見。惟查，本件被告係
    因疏未注意車前狀況並占用來車道之過失駕駛行為而肇事，
    已如前述，原審漏未審酌上情，認被告係因轉彎車未禮讓直
    行車先行之過失駕駛行為而肇事，自有未洽。從而，上訴人
    上訴否認犯罪，固無理由，惟原審判決既有上開可議之處，
    仍應由本院合議庭予以撤銷改判。爰審酌被告既騎乘機車參
    與道路交通，本應小心謹慎以維自身及他人之安全，竟疏未
    注意車前狀況並占用來車道左轉而肇事，且迄未與告訴人乙
    ○○達成和解，兼衡其過失之程度、告訴人所受之傷害，且
    其原無前科，有臺灣高等法院被告前案紀錄表1 份在卷可稽
    等一切情狀，量處如主文所示之刑，並諭知易科罰金之折算
    標準，以示懲儆。
據上論斷，應依刑事訴訟法第455 條之1 第1 項、第3 項、第
369 條第1 項前段、第364 條、第299 條第1 項前段，刑法第2
條第1 項前段、第284 條第1 項前段、修正前第41條第1 項前段
，刑法施行法第1 條之1 ，修正前罰金罰鍰提高標準條例第2 條
，判決如主文。
本案經檢察官黃怡華到庭執行職務。
中　　華　　民　　國　　96　　年　　5 　　月　　30　　日
                      交通法庭  審判長法　官　白光華
                                  　　法  官　楊志雄
                                      法  官  曾淑娟
本判決不得上訴。
以上正本證明與原本無異。
                                      書記官  林伯文
中　　華　　民　　國　　96　　年　　5 　　月　　31　　日
附錄本案論罪科刑法條全文：
中華民國刑法第284條：
因過失傷害人者，處6 月以下有期徒刑、拘役或5 百元以下罰金
，致重傷者，處1 年以下有期徒刑、拘役或5 百元以下罰金。
從事業務之人，因業務上之過失傷害人者，處1 年以下有期徒刑
、拘役或1 千元以下罰金，致重傷者，處3 年以下有期徒刑、拘
役或2 千元以下罰金。
